【裁判字號】    98,訴,987
【裁判日期】    981022
【裁判案由】    違反毒品危害防制條例
【裁判全文】
臺灣屏東地方法院刑事判決               98年度訴字第987號
公  訴  人  臺灣屏東地方法院檢察署檢察官
被      告  甲○○
上列被告因違反毒品危害防制條例案件，經檢察官提起公訴（98
年度毒偵字第1201號），被告於準備程序期日就被訴事實為有罪
之陳述，本院合議庭裁定由受命法官獨任進行簡式審判程序，判
決如下：
    主  文
甲○○施用第一級毒品，處有期徒刑捌月。
    事  實
一、甲○○曾因犯施用毒品案件，經法院以裁定送勒戒處所觀察
    、勒戒，因認無繼續施用毒品傾向，於民國89年1 月4 日執
    行完畢釋放，並經臺灣高雄地方法院檢察署檢察官以88年度
    毒偵字第3182號為不起訴處分確定。又於上開觀察、勒戒執
    行完畢釋放後5 年內之93年間，因犯施用毒品案件，經本院
    以93年度訴字第772 號判決判處應執行有期徒刑1 年5 月確
    定，嗣經減刑後於98年1 月13日縮短刑期假釋出監。
二、詎甲○○仍不知戒除毒癮，復基於施用第一級毒品海洛因之
    犯意，於98年6 月10日19時許，在其屏東縣崁頂鄉○○村○
    ○路9 之1 號住處房間內，以將海洛因置入注射針筒內加水
    稀釋後持以注射手臂之方式，施用第一級毒品海洛因1 次。
    嗣於98年6 月11日因執行保護管束，經臺灣屏東地方法院檢
    察署觀護人對其採尿送驗，檢出嗎啡陽性反應，而悉上情。
三、案經臺灣屏東地方法院檢察署觀護人告發由同署檢察官偵查
    起訴。
    理  由
一、按本件被告甲○○所犯為死刑、無期徒刑、最輕本刑3 年以
    上有期徒刑以外之罪，亦非屬高等法院管轄之第一審案件，
    其於準備程序進行中，先就被訴事實為有罪之陳述，經告知
    簡式審判程序之旨，並聽取檢察官、被告之意見後，本院合
    議庭依刑事訴訟法第273 條之1 第1 項裁定進行簡式審判程
    序，是本案之證據調查，依同法第273 條之2 規定，不受同
    法第159 條第1 項、第161 條之2 、第161 條之3 、第163
    條之1 ，及第164 條至第170 條所規定證據能力認定及調查
    方式之限制，合先敘明。
二、上揭事實，業據被告甲○○於本院審理時坦承不諱，又被告
    本次於屏東地檢署所採之尿液經送臺灣檢驗科技股份有限公
    司以「酵素免疫分析法」初篩及「氣相層析/ 質譜儀法」複
    驗結果，確呈嗎啡陽性反應，有該公司98年6 月30日濫用藥
    物尿液檢驗報告1 紙（見偵卷第2 頁）及臺灣屏東地方法院
    檢察署施用毒品犯受保護管束人尿液檢體監管紀錄表1 紙（
    見偵卷第5 頁）存卷可佐。是被告上開任意性自白核與客觀
    事實相符，而可採信。又按毒品危害防制條例於92年7 月9
    日修正公布，自93年1 月9 日施行，其中第20條、第23條將
    施用毒品之刑事處遇程序，區分為「初犯」及「5 年內再犯
    」、「5 年後再犯」。依其立法理由之說明：「初犯」，經
    觀察、勒戒或強制戒治後，應為不起訴處分或不付審理之裁
    定；經觀察、勒戒或強制戒治執行完畢釋放後，「5 年內再
    犯」者，因其再犯率甚高，原實施之觀察、勒戒及強制戒治
    既已無法收其實效，爰依法追訴或裁定交付審理。至於經觀
    察、勒戒或強制戒治執行完畢釋放後，「5 年後再犯」者，
    前所實施之觀察、勒戒或強制戒治已足以遮斷其施用毒品之
    毒癮，為期自新及協助其斷除毒癮，仍適用「初犯」規定，
    先經觀察、勒戒或強制戒治之程序。從而依修正後之規定，
    僅限於「初犯」及「5 年後再犯」二種情形，始應先經觀察
    、勒戒或強制戒治程序。倘被告於5 年內已再犯，經依法追
    訴處罰，縱其第3 次（或第3 次以上）再度施用毒品之時間
    ，在初犯經觀察、勒戒或強制戒治執行完畢釋放5 年以後，
    已不合於「5 年後再犯」之規定，且因已於「5 年內再犯」
    ，顯見其再犯率甚高，原實施觀察、勒戒或強制戒治，已無
    法收其實效，即應依該條例第10條處罰，最高法院95年度第
    7 次刑事庭會議決議意旨可資參照。查本件被告如事實欄第
    一部分所示，前因初犯施用毒品案件，經法院以裁定送勒戒
    處所觀察、勒戒，因認無繼續施用毒品傾向，於89年1 月4
    日執行完畢釋放，復於上開觀察、勒戒執行完畢釋放後5 年
    內之93年間，因犯施用毒品案件，經本院以93年度訴字第77
    2 號判決判處應執行有期徒刑1 年5 月確定，嗣經減刑後於
    98年1 月13日縮短刑期假釋出監等情，有臺灣高等法院被告
    前案紀錄表1 份在卷可查。則被告本件施用第一級毒品犯行
    ，雖係在上開初犯經觀察、勒戒執行完畢釋放後5 年後所為
    ，然被告在上開觀察、勒戒執行完畢釋放後5 年內曾有施用
    毒品犯罪之前科紀錄，縱被告本件施用毒品犯行之犯罪時間
    係在上開觀察、勒戒執行完畢釋放後5 年後，揆諸上開決議
    意旨，仍得依法追訴、處罰。故本件事證明確，被告犯行洵
    堪認定，自應依法論科。
三、查海洛因係屬毒品危害防制條例第2 條第2 項第1 款所規定
    之第一級毒品，故核被告所為係犯毒品危害防制條例第10條
    第1 項之施用第一級毒品罪。被告非法持有第一級毒品海洛
    因之低度行為，已為其進而施用之高度行為所吸收，故不另
    論罪。爰審酌被告正值青壯且身體健全，竟不知潔身自愛而
    吸食毒品，且經觀察、勒戒後仍再為本件施用毒品犯行，足
    見其毫無悔意，戒癮之意志力甚為薄弱，況本件係於假釋期
    間內再犯，足見其不知謹慎自持，忽視刑罰效果，實不宜寬
    貸，惟念及其施用毒品之犯行，在本質上乃屬戕害自身身心
    健康之行為，且能坦承犯行，犯罪後之態度尚稱良好，另兼
    衡其智識程度、生活狀況等一切情狀，就其所犯量處如主文
    所示之刑，以資懲儆，公訴人雖於本院審理時就被告本次所
    犯施用第一級毒品罪具體求刑有期徒刑9 月，然本院認量處
    如主文之刑為當，公訴人之求刑核屬過重，附此敘明。
據上論斷，應依刑事訴訟法第273 條之1 第1 項、第299 條第1
項前段，毒品危害防制條例第10條第1 項，判決如主文。
本案經檢察官任亭到庭執行職務
中    華    民    國    98    年    10    月    22    日
                  刑事第五庭    法  官  程士傑
以上正本證明與原本無異。
如不服本判決應於收受判決後10日內向本院提出上訴書狀，並應
敘述具體理由；其未敘述上訴理由者，應於上訴期間屆滿後20日
內向本院補提理由書（均須按他造當事人之人數附繕本）「切勿
逕送上級法院」。
中    華    民    國    98    年    10    月    22    日
                                書記官  孫秀桃
附錄論罪科刑法條：
毒品危害防制條例第10條第1 項
施用第一級毒品者，處 6 月以上 5 年以下有期徒刑。


司法院資訊處製作；財團法人民間司法改革基金會備份。
